【裁判字號】    97,交聲,780
【裁判日期】    970829
【裁判案由】    違反道路交通管理處罰條例聲明異議
【裁判全文】
臺灣士林地方法院交通事件裁定         97年度交聲字第780號
原處分機關  臺北市交通事件裁決所
異  議  人
即受處分人  甲○○
上列異議人因違反道路交通管理處罰條例案件，對於臺北市交通
事件裁決所於民國97年5 月20日所為處分（原處分案號北市裁四
字第裁22-AEW637697號）聲明異議，本院裁定如下：
    主  文
異議駁回。
    理  由
一、按駕駛人駕駛汽車，應遵守道路交通標誌、標線、號誌之指
    示，汽車行駛至交岔路口，其行進、轉彎，應遵守燈光號誌
    ，道路交通安全規則第90條、第102 條第1 項第1 款定有明
    文；又汽車駕駛人轉彎時，不依標誌、標線、號誌指示者，
    處新臺幣600 元以上1,800 元以下罰鍰；汽車駕駛人有第48
    條第1 項第2 款之情形者，除依原條款處罰鍰外，並記違規
    點數1 點，道路交通管理處罰條例第48條第1 項第2 款、第
    63條第1 項第1 款分有明定。
二、原處分意旨略以：異議人即受處分人甲○○於民國97年3 月
    12日下午4 時12分許，駕駛車牌號碼265-DH號營業小客車，
    行經臺北市○○路與北投路口時，於設有左轉專用標誌之交
    岔路口，在號誌為直行綠燈狀態下，未依標誌之指示左轉，
    為警攔舉發，依道路交通管理處罰條例第48條第1 項第2 款
    規定場掣單舉發「不依標誌、標線、號誌指示」之違規，依
    道路交通管理處罰條例第48條第1 項第2 款、第63條第1 項
    第1 款裁處罰鍰新臺幣（下同）1,800 元，並記違規點數1
    點。
三、異議意旨略以：受處分人每月經過上開路口3 、4 次，於上
    開違規時間前，該路口並未設置左轉號誌燈，甫設置即對不
    知情之駕駛人實施取締，顯不合理，原處分殊屬違法，應予
    撤銷云云。
四、經查，證人即舉發本件違規之員警乙○○證稱：伊在北投路
    、大業路口執行交通稽查勤務，在北投路上離路口約50公尺
    處，看見受處分人自大業路違規左轉北投路，伊在北投路攔
    停受處分人，受處分人左轉時之燈號為直行燈綠燈，僅可直
    行及右轉，禁止左轉；該左轉燈號誌已設置很久，並非新設
    ，受處分人左轉時，僅有直行及右轉綠燈，且已亮起一段時
    間，受處分人通過路口時可清楚看見燈號等語（本院卷第18
    、19頁），並有現場照片4 幀附卷可稽（本院卷第22、23頁
    ），按道路交通管理處罰條例科處行政罰事件，依據公法爭
    議之舉證責任分配法則，固應先由行政機關就其業已履踐相
    關正當法律程序，以及人民應受處罰之客觀違反法令行為，
    負證明之責，受處分人就行政機關已為相當證明之前開事項
    ，若主張欠缺主觀歸責條件或為其他抗辯，亦須就其所辯提
    出反證。惟行政機關對於前開應為舉證事項，並非不得以執
    行查察取締勤務人員，依據調查人證之程序，使就親歷事實
    提供不可替代之證明方法。受處分人就該證人所述見聞經過
    之真實性倘有質疑，除依法定交互詢問程序加以檢驗外，亦
    不得僅因證人之個人身分、地位或與當事人之關係而謂其不
    得作證，或憑己意指為必須代以其他特定之證據方法，此在
    證人業已具結願依偽證罰則擔保證言可信之場合，尤屬當然
    。上開證人即承辦員警乙○○業就本件違規事實證述明確，
    受處分人並未就該承辦員警之舉發可能錯誤，提出相關證據
    以供調查，則承辦員警乙○○基於維護交通秩序、公眾安全
    職責所為之舉發，自應受合法、正確之推定，堪認證人乙○
    ○上揭證述屬實。又上開違規地點之大業路、北投路交叉路
    口，其交通號誌預設時制為「左轉保護三時相」方式運作，
    第1 時相為大業路南北雙向直行及右轉，第2 時相為大業路
    南北雙向左轉保護（南轉西及北轉東），第3 時相為北投路
    東西雙向通行，於上開違規時間（97年3 月2 日星期日下午
    4 時12分許），第1 時相為60秒（大業路南北雙向直行及右
    轉）、第2 時相為20秒、第3 時相為40秒，有臺北市交通管
    制工程處97年8 月26日北市交工控字第09733569700 號函、
    上開路口號誌預設時制表各1 紙在卷可佐（本院卷第24、25
    頁），足證於受處分人違規左轉時，上開路口運行第1 時相
    號誌，時間長達60秒（含黃燈3 秒及全紅清道時間2 秒），
    足以令受處分人知悉路口號誌僅供直行及右轉，不得左轉，
    是受處分人於轉彎時未依燈光號誌之違規，至屬明確，所辯
    實無足取。
五、綜上，本件違規事證明確，原處分依道路交通管理處罰條例
    第48條第1 項第2 款、第63條第1 項第1 款規定，裁處受處
    分人罰鍰1,800 元，並記違規點數1 點，核無違誤，本件異
    議為無理由，應予駁回。
據上論斷，應依道路交通案件處理辦法第19條，裁定如主文。
中    華    民    國    97    年    8     月    29    日
                    交通法庭法  官  陳美彤
以上正本證明與原本無異
如不服本裁定應於送達後5日內向本院提出抗告狀
                            書記官  賴麗容
中    華    民    國    97    年    8     月    29    日


司法院資訊處製作；財團法人民間司法改革基金會備份。
